臺灣板橋地方法院刑事判決　　　　　　　 99年度訴字第306號
公　訴　人　臺灣板橋地方法院檢察署檢察官
被　　　告　陳冠得原名陳德育.
　　　　　　徐明德
　　　　　　吳明祥
上列被告等因違反商業會計法等案件，經檢察官提起公訴（98年
度偵字第10766 號），被告3 人於準備程序中，就被訴事實為有
罪之陳述，本院告知其等簡式審判程序之旨，聽取當事人意見後
，裁定由受命法官獨任依簡式審判程序審理，茲判決如下：
    主  文
陳冠得共同連續犯商業會計法第七十一條第一款之填製不實罪，
處有期徒刑肆月，如易科罰金，以銀元參佰元即新臺幣玖佰元折
算壹日，減為有期徒刑貳月，如易科罰金，以銀元參佰元即新臺
幣玖佰元折算壹日；又犯稅捐稽徵法第四十七條第一項第一款之
逃漏稅捐罪，處有期徒刑肆月，如易科罰金，以銀元參佰元即新
臺幣玖佰元折算壹日，減為有期徒刑貳月，如易科罰金，以銀元
參佰元即新臺幣玖佰元折算壹日。應執行有期徒刑參月，如易科
罰金，以銀元參佰元即新臺幣玖佰元折算壹日。
徐明德共同連續犯商業會計法第七十一條第一款之填製不實罪，
處有期徒刑肆月，如易科罰金，以銀元參佰元即新臺幣玖佰元折
算壹日，減為有期徒刑貳月，如易科罰金，以銀元參佰元即新臺
幣玖佰元折算壹日；又犯稅捐稽徵法第四十七條第一項第一款之
逃漏稅捐罪，處有期徒刑肆月，如易科罰金，以銀元參佰元即新
臺幣玖佰元折算壹日，減為有期徒刑貳月，如易科罰金，以銀元
參佰元即新臺幣玖佰元折算壹日。應執行有期徒刑參月，如易科
罰金，以銀元參佰元即新臺幣玖佰元折算壹日。
吳明祥共同連續犯商業會計法第七十一條第一款之填製不實罪，
處有期徒刑肆月，如易科罰金，以銀元參佰元即新臺幣玖佰元折
算壹日，減為有期徒刑貳月，如易科罰金，以銀元參佰元即新臺
幣玖佰元折算壹日；又犯稅捐稽徵法第四十七條第一項第一款之
逃漏稅捐罪，處有期徒刑肆月，如易科罰金，以銀元參佰元即新
臺幣玖佰元折算壹日，減為有期徒刑貳月，如易科罰金，以銀元
參佰元即新臺幣玖佰元折算壹日。應執行有期徒刑參月，如易科
罰金，以銀元參佰元即新臺幣玖佰元折算壹日。
    事實及理由
一、犯罪事實：陳冠得、徐明德、吳明祥為址設臺北縣中和市（
    已改制為新北市中和區○○○路868 號16樓之嘉資科技有限
    公司前後任負責人，其等於擔任該公司負責人期間，各與某
    自稱「朱惟勇」之成年男子，共同基於商業負責人填製不實
    會計憑證及幫助納稅義務人逃漏稅捐之概括犯意聯絡，依序
    於如附表1 所示民國93年11月至94年4 月之期間內，在如附
    表1 所示嘉資科技有限公司斯時營業地址，由陳冠得、徐明
    德、吳明祥配合提供開立統一發票所需物品，再由「朱惟勇
    」以嘉資科技有限公司名義開立如附表2 、3 、4 所示無實
    際銷貨事實之統一發票予如附表2 、3 、4 所示公司，持向
    稅捐稽徵機關申報扣抵各該公司之營業稅稅額，而幫助各該
    公司逃漏如附表2 、3 、4 所示營業稅稅額；陳冠得、徐明
    德、吳明祥另基於使嘉資科技有限公司逃漏稅捐之犯意，於
    同上期間及地點，將以不詳方式取得如附表5 、6 、7 所示
    無實際進貨事實之統一發票，作為進貨憑證，持向稅捐稽徵
    機關申報扣抵嘉資科技有限公司之營業稅稅額，而逃漏如附
    表5 、6 、7 所示營業稅稅額。
二、證據：
（一）被告陳冠得、徐明德、吳明祥於本院審理時之自白。
（二）嘉資科技有限公司之設立及變更登記表；財政部臺灣省北
      區國稅局檢送之統一發票查核清單及名冊。
三、被告陳冠得、徐明德及吳明祥行為後，如附表8 所示規定業
    經變更，除商業會計法係於95年5 月24日修正公布，自公布
    日施行，餘均於94年2 月2 日修正公布，95年7 月1 日施行
    ，茲依規範行為後法律變更所生新舊法律比較適用之準據法
    即刑法第2 條第1 項之規定（此規定逕適用裁判時法，最高
    法院95年度第8 次刑事庭會議決議參照），為如附表8 所示
    「從舊從輕」之比較，行為後之法律並未對其等較有利，均
    應適用行為時即修正前之規定論處。核被告3 人所為，均係
    犯行為時商業會計法第71條第1 款之填製不實罪、稅捐稽徵
    法第43條第1 項幫助逃漏稅捐罪及稅捐稽徵法第47條第1 項
    第1 款之逃漏稅捐罪。因幫助逃漏稅捐罪乃獨立犯罪類型，
    不排除共同正犯之適用，而被告3 人各與不具商業負責人身
    分之「朱惟勇」就前揭填製不實及幫助逃漏稅捐犯行，有犯
    意聯絡及行為分擔，應依行為時刑法第28條規定，填製不實
    犯行部分，併依行為時刑法第31條第1 項之規定，以共同正
    犯論。被告3 人先後多次填製不實會計憑證以幫助逃漏稅捐
    ，時間緊接，方法相同，觸犯構成要件相同之罪名，顯係基
    於概括犯意反覆為之，為連續犯，所犯填製不實罪、幫助逃
    漏稅捐罪，應依行為時刑法第56條之規定分別論以一罪，並
    加重其刑；又此2 犯行有方法、結果之牽連關係，應依行為
    時刑法第55條牽連犯之規定，從較重之行為時商業會計法第
    71條第1 款之填製不實罪處斷。至被告3 人所犯稅捐稽徵法
    第47條第1 項第1 款之逃漏稅捐罪，犯罪主體為公司，其等
    係因責任轉嫁而「代罰」，無從與填製不實及幫助逃漏稅捐
    犯行成立裁判上一罪之關係，此部分應與他罪分論併罰。爰
    審酌被告3 人犯罪之動機、目的、手段、素行、逃漏稅捐金
    額、犯後坦承犯行之態度等一切情狀，各量處如主文所示之
    刑，並均諭知易科罰金之折算標準。因其等犯罪之時間，皆
    係於96年4 月24日以前，合於中華民國96年罪犯減刑條例所
    定之減刑條件，應再減其等之宣告刑2 分之1 ，併予諭知易
    科罰金之折算標準及定其等之應執行刑。
據上論斷，應依刑事訴訟法第273 條之1 第1 項、第299 條第1
項前段、第310 條之2 、第454 條第2 項，行為時（即84年5 月
19日修正公布，84年5 月21日施行前之）商業會計法第71條第1
款，稅捐稽徵法第41條、第43條第1 項、第47條第1 項第1 款，
刑法第11條前段、第2 條第1 項前段，行為時（即94年2 月2 日
修正公布，95年7 月1 日施行前之）刑法第28條、第31條第1 項
、第56條、第55條、第33條第5 款、第41條第1 項前段、第51條
第5 款，行為時（即95年5 月17日公布廢止，同年7 月1 日施行
前之）罰金罰鍰提高標準條例第2 條，中華民國96年罪犯減刑條
例第2 條第1 項第3 款、第7 條、第9 條、第10條，判決如主文
。
本案經檢察官郭峻豪到庭執行職務。
中    華    民    國   100    年    2     月    11    日
                  刑事第十九庭  法  官  許炎灶
以上正本證明與原本無異。
如不服本判決應於收受判決後10日內向本院提出上訴書狀，並應
敘述具體理由；其未敘述上訴理由者，應於上訴期間屆滿後20日
內向本院補提理由書（均須按他造當事人之人數附繕本）「切勿
逕送上級法院」。
                                書記官  周百川
中    華    民    國   100    年    2     月    11    日
附錄本案論罪科刑所引法條：行為時商業會計法第71條第1 款、
稅捐稽徵法第41條、第43條第1 項、第47條第1 項第1 款。
行為時商業會計法第71條
商業負責人、主辦及經辦會計人員或依法受託代他人處理會計事
務之人員有左列情事之一者，處5 年以下有期徒刑、拘役或科或
併科新臺幣15萬元以下罰金：
一、以明知為不實之事項，而填製會計憑證或記入帳冊者。
二、故意使應保存之會計憑證、帳簿報表滅失毀損者。
三、意圖不法之利益而偽造、變造會計憑證、帳簿報表內容或撕
    毀其頁數者。
四、故意遺漏會計事項不為記錄，致使財務報表發生不實之結果
    者。
五、其他利用不正當方法，致使會計事項或財務報表發生不實之
    結果者。
稅捐稽徵法第41條
納稅義務人以詐術或其他不正當方法逃漏稅捐者，處5 年以下有
期徒刑、拘役或科或併科新臺幣6 萬元以下罰金。
稅捐稽徵法第43條
教唆或幫助犯第41條或第42條之罪者，處3 年以下有期徒刑、拘
役或科新臺幣6 萬元以下罰金。
稅務人員、執行業務之律師、會計師或其他合法代理人犯前項之
罪者，加重其刑至2 分之1 。
稅務稽徵人員違反第33條規定者，除觸犯刑法者移送法辦外，處
1 萬元以上5 萬元以下罰鍰。
稅捐稽徵法第47條
本法關於納稅義務人、扣繳義務人及代徵人應處徒刑之規定，於
下列之人適用之：
一、公司法規定之公司負責人。
二、民法或其他法律規定對外代表法人之董事或理事。
三、商業登記法規定之商業負責人。
四、其他非法人團體之代表人或管理人。
前項規定之人與實際負責業務之人不同時，以實際負責業務之人
為準。
附表1 ：
┌──┬───┬─────────────┬──────────────────────┐
│編號│被  告│犯      罪      時      間│犯罪地（即行為時嘉資科技有限公司之營業地址）│
├──┼───┼─────────────┼──────────────────────┤
│ 1  │陳冠得│93年11月某日至93年11月18日│臺北市大安區○○○路○ 段127 號9 樓之2       │
├──┼───┼─────────────┼──────────────────────┤
│ 2  │徐明德│93年11月19日至94年1 月5 日│臺北市大安區○○○路○ 段303 號5 樓之1       │
├──┼───┼─────────────┼──────────────────────┤
│ 3  │吳明祥│94年1 月6 日至94年4 月30日│臺北縣中和市（已改制為新北市中和區○○○路86│
│    │      │                          │8 號16樓                                    │
├──┴───┴─────────────┴──────────────────────┤
│備註：                                                                                │
│檢察官起訴時，認定被告3 人與「朱惟勇」具共犯關係，而相牽連案件，實務上認定及於牽連之再│
│牽連，形式上觀之，應認本院對被告3 人之犯罪行為俱有管轄權。                            │
└───────────────────────────────────────────┘
附表2 ：
┌──┬────────┬────────────┬───────┬─────┬────┐
│編號│ 公  司  名  稱 │ 公  司  所  在  縣  市 │申報扣抵之金額│逃漏之稅額│發票張數│
├──┼────────┼────────────┼───────┼─────┼────┤
│ 1  │今殿實業有限公司│臺北市中山區            │803,142 元    │40,156元  │2 張    │
└──┴────────┴────────────┴───────┴─────┴────┘
附表3 ：
┌──┬────────┬────────────┬───────┬─────┬────┐
│編號│ 公  司  名  稱 │ 公  司  所  在  縣  市 │申報扣抵之金額│逃漏之稅額│發票張數│
├──┼────────┼────────────┼───────┼─────┼────┤
│ 1  │廣財興實業有限公│彰化縣彰化市            │4,234,796 元  │211,742 元│5 張    │
│    │司              │                        │              │          │        │
├──┼────────┼────────────┼───────┼─────┼────┤
│ 2  │良振貿易有限公司│臺北縣三重市（已改制為新│1,298,000 元  │64,900元  │4 張    │
│    │                │北市三重區）            │              │          │        │
├──┼────────┼────────────┼───────┼─────┼────┤
│ 3  │仲民科技有限公司│新竹市東區              │1,000,000 元  │50,000元  │2 張    │
└──┴────────┴────────────┴───────┴─────┴────┘
附表4 ：
┌──┬────────┬────────────┬───────┬─────┬────┐
│編號│ 公  司  名  稱 │ 公  司  所  在  縣  市 │申報扣抵之金額│逃漏之稅額│發票張數│
├──┼────────┼────────────┼───────┼─────┼────┤
│ 1  │真圓實業有限公司│臺北市信義區            │13,682,080元  │684,104 元│2 張    │
├──┼────────┼────────────┼───────┼─────┼────┤
│ 2  │智煥科技有限公司│臺北縣五股鄉（已改制為新│11,558,100元  │577,905 元│4 張    │
│    │                │北市五股區）            │              │          │        │
└──┴────────┴────────────┴───────┴─────┴────┘
附表5 ：
┌──┬────────┬────────────┬───────┬─────┬────┐
│編號│ 公  司  名  稱 │ 公  司  所  在  縣  市 │申報扣抵之金額│逃漏之稅額│發票張數│
├──┼────────┼────────────┼───────┼─────┼────┤
│ 1  │永盛豐實業有限公│桃園縣中壢市            │3,467,957 元  │173,397 元│4 張    │
│    │司              │                        │              │          │        │
└──┴────────┴────────────┴───────┴─────┴────┘
附表6 ：
┌──┬────────┬────────────┬───────┬─────┬────┐
│編號│ 公  司  名  稱 │ 公  司  所  在  縣  市 │申報扣抵之金額│逃漏之稅額│發票張數│
├──┼────────┼────────────┼───────┼─────┼────┤
│ 1  │永盛豐實業有限公│桃園縣中壢市            │6,652,458 元  │332,623 元│5 張    │
│    │司              │                        │              │          │        │
└──┴────────┴────────────┴───────┴─────┴────┘
附表7 ：
┌──┬────────┬────────────┬───────┬─────┬────┐
│編號│ 公  司  名  稱 │ 公  司  所  在  縣  市 │申報扣抵之金額│逃漏之稅額│發票張數│
├──┼────────┼────────────┼───────┼─────┼────┤
│ 1  │利佑實業有限公司│臺北市萬華區            │25,062,417元  │1,253,121 │6 張    │
│    │                │                        │              │元        │        │
└──┴────────┴────────────┴───────┴─────┴────┘
附表8 ：
┌──────┬───────────┬───────────┬────────────┐
│相關法律規定│行為時（修正前）之規定│裁判時（修正後）之規定│本案具體適用後之比較結果│
├──────┼───────────┼───────────┼────────────┤
│商業會計法第│商業負責人、主辦及經辦│商業負責人、主辦及經辦│裁判時之規定與行為時之規│
│71條第1 款  │會計人員或依法受託代他│會計人員或依法受託代他│定相較，罰金刑之最高數額│
│            │人處理會計事務之人員有│人處理會計事務之人員有│提高，以行為時之規定有利│
│            │左列情事之一者，處5 年│下列情事之一者，處5 年│於被告。                │
│            │以下有期徒刑、拘役或科│以下有期徒刑、拘役或科│                        │
│            │或併科新臺幣15萬元以下│或併科新臺幣60萬元以下│                        │
│            │罰金：一、以明知為不實│罰金：一、以明知為不實│                        │
│            │之事項，而填製會計憑證│之事項，而填製會計憑證│                        │
│            │或記入帳冊者。        │或記入帳冊。          │                        │
├──────┼───────────┼───────────┼────────────┤
│刑法第28條  │2 人以上共同實施犯罪之│2 以上共同實行犯罪之行│無論依行為時或裁判時之規│
│            │行為者，皆為共犯。    │為者，皆為正犯。      │定，均成立共同正犯，且就│
├──────┼───────────┼───────────┤被告而言，刑責相同，裁判│
│刑法第31條第│因身分或其他特定關係成│因身分或其他特定關係成│時之規定並未較有利於被告│
│1 項        │立之罪，其共同實施或教│立之罪，其共同實行、教│。                      │
│            │唆幫助者，雖無特定關係│唆或幫助者，雖無特定關│                        │
│            │，仍以共犯論。        │係，仍以正犯或共犯論。│                        │
│            │                      │但得減輕其刑。        │                        │
├──────┼───────────┼───────────┼────────────┤
│刑法第56條  │連續數行為而犯同一之罪│（已刪除）            │依行為時連續犯之規定，係│
│            │名者，以一罪論。但得加│                      │論以一罪，依裁判時之規定│
│            │重其刑至2 分之1 。    │                      │，應數罪併罰，以行為時之│
│            │                      │                      │規定較有利於被告。      │
├──────┼───────────┼───────────┼────────────┤
│刑法第55條  │一行為而觸犯數罪名，或│一行為而觸犯數罪名者，│依行為時牽連犯之規定，係│
│            │犯1 罪而其方法或結果之│從一重處斷。但不得科以│論以一罪，依裁判時之規定│
│            │行為犯他罪名者，從一重│較輕罪名所定最輕本刑以│，應數罪併罰，以行為時之│
│            │處斷。                │下之刑。              │規定較有利於被告。      │
├──────┼───────────┼───────────┼────────────┤
│刑法第33條第│罰金：1 元以上。      │罰金：新臺幣1,000 元以│罰金刑之最低數額提高，以│
│5 款        │                      │上，以百元計算之。    │行為時之規定有利於被告。│
├──────┼───────────┼───────────┼────────────┤
│刑法第41條第│犯最重本刑為5 年以下有│犯最重本刑為5 年以下有│依行為時刑法第41條第1 項│
│1 項前段    │期徒刑以下之刑之罪，而│期徒刑以下之刑之罪，而│前段、罰金罰鍰提高標準條│
│            │受6 個月以下有期徒刑或│受6 個月以下有期徒刑或│例第2 條（已廢止）之規定│
│            │拘役之宣告，因身體、教│拘役之宣告者，得以新臺│，易科罰金係以銀元100 元│
│            │育、職業、家庭之關係或│幣1,000 元、2,000 元或│以上300 元以下折算1 日，│
│            │其他正當事由，執行顯有│3,000 元折算1 日，易科│換算新臺幣後，係以新臺幣│
│            │困難者，得以1 元以上3 │罰金。                │300 元以上900 元以下折算│
│            │元以下折算1 日，易科罰│                      │1 日，依裁判時刑法第41條│
│            │金。                  │                      │第1 項前段規定，其最低易│
├──────┼───────────┼───────────┤科罰金之折算標準為新臺幣│
│罰金罰鍰提高│依刑法第41條易科罰金或│（已廢止）            │1,000 元，以行為時之規定│
│標準條例第2 │第42條第2 項易服勞役者│                      │有利於被告。            │
│條          │，均就其原定數額提高為│                      │                        │
│            │100 倍折算1 日；法律所│                      │                        │
│            │定罰金數額未依本條例提│                      │                        │
│            │高倍數，或其處罰法條無│                      │                        │
│            │罰金刑之規定者，亦同。│                      │                        │
├──────┼───────────┼───────────┼────────────┤
│刑法第51條第│宣告多數有期徒刑者，於│宣告多數有期徒刑者，於│依行為時之規定，定應執行│
│5 款        │各刑中之最長期以上，各│各刑中之最長期以上，各│刑之上限為20年，依裁判時│
│            │刑合併之刑期以下，定其│刑合併之刑期以下，定其│時之規定，上限為30年，以│
│            │刑期。但不得逾20年。  │刑期。但不得逾30年。  │行為時之規定有利於被告。│
├──────┴───────────┴───────────┴────────────┤
│備註：                                                                                │
│1.稅捐稽徵法第47條第1 項第1 款就公司負責人犯同法第41條之罪設有特別規定，以處有期徒刑為│
│  限，同法第41條所定之拘役及罰金刑，對公司負責人無適用餘地。是刑法第33條第5 款規定之修│
│  正，就此部分犯行，無比較新舊法之問題（最高法院73年臺上字第5038號判例要旨參照）。    │
│2.稅捐稽徵法第47條於98年5 月27日修正公布，增訂第2 項：「前項規定之人與實際負責業務之人│
│  不同時，以實際負責業務之人為準。」規定，並於同年月29日生效。因被告3 人均為嘉資科技有│
│  限公司之登記負責人，而被告陳冠得、徐明德均稱公司有實際營業，在無證據足認該公司另有其│
│  他實際負責業務之人之情況下，即便另有共犯參與，並分擔較多之犯罪行為，仍無礙被告3 人成│
│  立本罪，無論於稅捐稽徵法第47條第2 項增訂前後，被告均有稅捐稽徵法第47條第1 項第1 款（│
│  原稅捐稽徵法第47條第1 款）之適用。故此修正對被告3 人不生有利、不利情形，應逕適用裁判│
│  時法（最高法院95年度第21次刑事庭會議決議、97年度第1 次刑事庭會議決議參照）。        │
└───────────────────────────────────────────┘